臺灣臺南地方法院臺南簡易庭民事判決
110年度南簡字第385號
原      告  王怡玲
被      告  黃聖惠

參  加  人  新安東京海上產物保險股份有限公司臺南分公司

法定代理人  曾淑惠
訴訟代理人  陳韋志
            蔡志宏
上列當事人間請求侵權行為損害賠償事件，原告於刑事訴訟程序
（109年度交易字第251號）提起刑事附帶民事訴訟（109年度交
附民字第251號），經本院刑事庭移送前來，本院於民國110年11
月2日言詞辯論終結，判決如下：
    主  文
被告應給付原告新臺幣玖萬玖仟伍佰元，及自民國一百零九年十
一月十日起至清償日止，按週年利率百分之五計算之利息。
原告其餘之訴駁回。
訴訟費用由被告負擔百分之二十四，餘由原告負擔；參加訴訟費
用由參加人負擔百分之二十四，餘由原告負擔。
本判決原告勝訴部分得假執行。但被告如以新臺幣玖萬玖仟伍佰
元為原告預供擔保，得免為假執行。
    事實及理由
一、本件原告主張：
　㈠被告於民國109年3月10日下午4時35分許，駕駛車牌號碼000－
    0000號自用小客車（下稱系爭自用小客車），沿臺南市東區
    光明街，由北向南方向行駛；行經光明街與東平路間之交岔
    路口，擬左轉東平路時，本應注意汽車行駛時，駕駛人應注
    意車前狀況，並隨時採取必要之安全措施；且依當時情形應
    無不能注意之情事，竟疏未注意，貿然左轉，致與原告所駕
    駛、沿東平路由東向西方向行駛，行至上開交岔路口，遇紅
    燈而暫停之車牌號碼000－0000號普通重型機車（下稱系爭機
    車）發生碰撞，使原告因而人、車倒地，受有頸部挫傷、左
    側髖部、骨盆挫傷〔按：刑事附帶民事起訴狀雖記載左肩、
    左肘、左膝、左小腿等多處撞擊腫傷，惟該部分記載，核與
    該段敘述所引用之證據，即臺灣基督長老教會新樓醫療財團
    法人臺南新樓醫院（下稱新樓醫院）證斷證明書之記載不符
    ，應係誤載〕、頸椎受傷、左側肢體麻之傷害；原告所有之
    系爭機車、手錶、鑽石戒臺受損；原告所有之鑽石主石遺失
    。
　㈡本件原告因被告上開行為，受有下列損害：
　　1.醫療費用支出之損害：原告因受前開傷害，自費支出醫療
      費用新臺幣（下同）3,240元，受有醫療費用支出之損害3
      ,240元。
　　2.醫療用品費用支出之損害：原告因受前開傷害，購買醫療
      用品護頸，支出390元，受有醫療用品費用支出之損害390
      元。
　　3.看護費用之損害：原告因受前開傷害，自109年3月10日起
      ，需人全日看護21日；看護費用每日以2,400元計算，共
      計受有看護費用之損害50,400元。
　　4.計程車費用、停車費用支出之損害：原告因受前開傷害，
      於109年3月12日、3月26日搭乘計程車前往新樓醫院就醫
      ；於109年4月間，搭乘計程車上、下班，共計支出計程車
      費用3,365元；另於109年3月12日、3月26日前往新樓醫院
      就診，支出停車費用345元，共計受有計程車費用、停車
      費用支出之損害3,710元。
　　5.系爭機車維修費用支出之損害：原告因系爭機車受損，受
      有系爭機車維修費用支出之損害21,600元。
　　6.手錶、鑽石戒臺修理費用支出之損害：原告因上開車禍事
      故，致原告所有之手錶、鑽石戒臺受損，分別支出維修費
      用4,500元及2,500元，請求被告賠償7,000元。
　　7.鑽石主石遺失之損害：原告因上開車禍事故，致原告所有
      0.51克拉之鑽石主石遺失，請求被告賠償50,000元。
　　8.非財產上之損害：原告因被告前揭行為，身體及精神上受
      有痛苦，請求被告賠償非財產上之損害200,000元。
　㈢為此，爰依民法第184條第1項前段、第191條之2規定，提起
    本訴，請求本院擇一訴訟標的而為原告勝訴之判決。並聲明
    求為判決：被告應給付原告336,340元，及自刑事附帶民事
    訴訟起訴狀繕本送達被告之翌日起至清償日止，按週年利率
    5%計算之利息。
二、被告及參加人為被告抗辯：
  ㈠原告縱因上開車禍事故受傷，受傷亦十分輕微，對其生活，
    應不致有重大影響；否認原告因上開車禍事故受傷，需人全
    日看護21日，受有50,400元之損害。原告提出之診斷證明書
    及照片，均不能證明原告有央請他人全日看護之必要。
　㈡原告所受傷勢，應無搭乘計程車之必要；且原告提出之計程
    車運價證明及計程車乘車證明，並未記載車號及駕駛姓名，
    顯係原告自行向計程車司機索取而自行填載，原告請求被告
    賠償交通費用支出之損害，應屬無據。　 
　㈢否認訴外人佑新車業所出具估價單（下稱系爭估價單）之真
    正，且系爭估價單僅在確認修復項目及預估金額，並非原告
    實際受有損害之證明；另原告請求被告賠償之系爭機車修理
    費用，其中零件部分，應計算折舊。
  ㈣否認原告因上開車禍事故，受有手錶、鑽石戒臺損壞及鑽石
    主石遺失之損害。原告提出之美國寶石學院（Gemological 
    Institute of America）鑽石鑑定精簡版證書（下稱GIA證
    書）及照片影本2份，無從證明原告於上開車禍事故發生時
    ，配戴該鑽石戒指、手錶，亦無從證明其所受損害之數額，
    及其所受損害乃被告之行為所致。況且，依一般習慣，原告
    為女性，戒指應配戴於右手；而原告於上開車禍事故發生時
    ，乃向左傾倒，如何能致配戴於右手上之戒指鑲嵌之鑽石飛
    出？又原告請求被告賠償非財產上損害之金額，實屬過高，
    應以20,000元為適當。
  ㈤縱令本院認為被告應負賠償責任，因原告對於上開車禍事故
    之發生，與有過失；原告就上開車禍事故所生之損害，亦應
    負擔30%之過失責任等語。
  ㈥並聲明求為判決：原告之訴駁回，如受不利之判決，願供擔
    保請准宣告免為假執行。
三、兩造不爭執之事項：
　㈠被告於109年3月10日下午4時35分許，駕駛系爭自用小客車沿
    臺南市東區光明街，由北往南方向行駛，行經光明街與東平
    路間之交岔路口，擬左轉東平路時，本應注意汽車行駛時，
    駕駛人應注意車前狀況，並隨時採取必要之安全措施；且依
    當時情形應無不能注意之情事，竟疏未注意，貿然左轉，致
    與原告所駕駛、沿東平路由東向西方向行駛，行至上開交岔
    路口因遇紅燈而暫停之系爭機車發生碰撞，使原告因而人、
    車倒地，受有頸部挫傷、疑五頸椎壓迫性骨折、左側髖部、
    骨盆挫傷之傷害；原告所有之系爭機車受損。
　㈡前開車禍事故，經臺灣臺南地方檢察署（下稱臺南地檢署）
    囑託臺南市車輛行車事故鑑定委員會（下稱車鑑會）鑑定結
    果，車鑑會認為被告駕駛自用小客車，左轉未注意車前狀況
    ，為肇事主因；原告駕駛普通重型機車，紅燈越線停等，為
    肇事次因。並有車鑑會鑑定意見書影本1份附卷可稽〔參見本
    院110年度南簡字第385號卷宗（下稱本院卷）第85頁至第86
    頁〕。
　㈢被告因前開車禍事故所涉過失傷害案件，經臺南地檢署檢察
    官於109年10月13日以109年度偵字第10689號起訴書提起公
    訴後，業經本院刑事庭於109年11月13日以109年度交簡字第
    3187號刑事簡易判決判處拘役50日，如易科罰金，以1,000
    元折算1日，緩刑2年；嗣被告不服提起上訴，經本院刑事庭
    以110年度交簡上字第14號刑事案件審理後，於110年5月20
    日以110年度交簡上字第14號刑事判決將原判決撤銷，判處
    被告拘役30日，如易科罰金，以1,000元折算1日而告確定。
　㈣原告因上開車禍事故支出醫療費用3,240元、醫療用品費用39
    0元。
　㈤系爭機車為108年6月出廠，原告於佑新車業維修系爭機車，
    曾支出修理費用為21,600元，其中零件費用為16,400元、工
    資費用為5,200元。
　㈥原告尚未因上開車禍事故，向被告投保強制汽車責任保險之
    保險公司即參加人領取保險給付。
　㈦原告為大學畢業，現為臺南市政府社會局約聘人員，目前每
    月薪資為38,000元；被告為碩士畢業；原告名下無不動產、
    被告名下有建物1筆、土地2筆，此有本院依職權調取之稅務
    電子閘門財產所得調件明細表2份在卷可按（參見本院卷第1
    5頁至第26頁、第27頁至第38頁）。
四、本件之爭點：
　㈠被告應否負侵權行為損害賠償責任？ 
　㈡原告於本件訴訟所得請求被告賠償之金額為若干？ 　　
五、得心證之理由：　　
　㈠被告應否負侵權行為損害賠償責任？ 
　　1.本件原告主張被告於109年3月10日下午4時35分許，駕駛
      系爭自用小客車沿臺南市東區光明街，由北向南方向行駛
      ，行經光明街與東平路間之交岔路口，擬左轉東平路時，
      本應注意汽車行駛時，駕駛人應注意車前狀況，並隨時採
      取必要之安全措施；且依當時情形應無不能注意之情事，
      竟疏未注意，貿然左轉，致與原告所駕駛、沿東平路由東
      向西方向行駛，行至上開交岔路口因遇紅燈而暫停之系爭
      機車發生碰撞，使原告因而人、車倒地，受有頸部挫傷、
      左側髖部、骨盆挫傷、頸椎受傷等傷害，及系爭機車受損
      之事實，為被告於言詞辯論時所不爭執；此外，復有原告
      提出之新樓醫院診斷證明影本6份在卷可按〔參見本院109
      年度交附民字第251號卷宗（下稱附民卷）第13頁至第18
      頁〕，及道路交通事故現場圖、道路交通事故調查報告表㈠
      、㈡等影本各1份、現場照片29幀附於臺南地檢署109年度
      偵字第10689號偵查卷宗（下稱偵查卷宗）所附臺南市政
      府警察局第一分局刑案偵查卷宗（下稱警卷）足稽（參見
      警卷第17頁、第19頁、第21頁、第23頁、第25頁至第53頁
      ），此經本院依職權調取警卷核閱無訛。原告主張之前揭
      事實，應堪信為真正。
　　2.本件原告另雖主張其因上開車禍事故，受有左側肢體麻傷
      害之事實，雖據其提出新樓醫院109年3月26日、4月9日、
      5月21日、6月18日診斷證明書影本4份為證（參見附民卷
      第15頁至第18頁）。惟查，新樓醫院109年3月26日、4月9
      日、5月12日、6月18日診斷證明書病名欄雖均記載「左側
      肢體麻」等語；惟經本院函詢新樓醫院，原告於109年3月
      26日經該院診斷之「左側肢體麻」之傷害，其原因為何？
      是否係其於109年3月10日前往該院就診時，經該院診斷傷
      害所致或其後遺症？新樓醫院函復本院：「左側肢體麻」
      係109年3月26日原告就醫時之症狀，很難明確判斷其原因
      ，亦無法明確指出與原告於109年3月10日所就診病症之因
      果關係，有新樓醫院110年5月4日新樓醫字第1102029號函
      文1份在卷可稽（參見本院卷第105頁），自難認原告於10
      9年3月26日經新樓醫院醫師診斷之「左側肢體麻」傷害，
      乃上開車禍事故所致之傷害。至新樓醫院上開函文雖於上
      開敘述後方記載「只能臆測二者間有關聯」等語（下稱系
      爭敘述）；惟查，新樓醫院上開函文於系爭敘述以前，既
      已記載無法明確指出原告於109年3月26日經新樓醫院醫師
      診斷之「左側肢體麻」傷害，與原告於109年3月10日所就
      診病症之因果關係，可知系爭敘述，應僅係新樓醫院醫師
      非以實際經驗為基礎之推測之詞，尚不足據為有利原告之
      認定。此外，原告復未能舉出其他證據證明其確因前開車
      禍事故而受有「左側肢體麻」之傷害，原告前揭部分之主
      張，亦無足取。
　　3.本件原告雖又主張因上開車禍事故，致其所有之手錶、鑽
      石戒臺受損、鑽石主石遺失之事實，並提出GIA證書、戒
      臺照片、手錶照片等影本各1份為證（參見附民卷第43頁
      至第47頁）。惟查，原告提出之GIA證書、戒臺照片、手
      錶照片等影本各1份，至多僅能證明原告持有GIA證書、戒
      臺照片、手錶照片等影本各1份之事實，並不足以證明原
      告於上開車禍事故發生時，確有配戴該手錶、鑲嵌該鑽石
      主石之鑽石戒指；且配戴之手錶、鑽石戒臺確因上開車禍
      事故而受損、鑽石主石亦因上開車禍事故而遺失等情。參
      以移動機車及搬運重物之過程，易使配戴之戒指受損；而
      原告於前揭時日，乃駕駛機車；且平日工作之內容，偶而
      並需要搬運重物，最重為每包20公斤之稻米，此據原告於
      本院言詞辯論時陳述在卷（參見本院卷第91頁），則原告
      於前開車禍事故時，是否確有配戴所鑲嵌鑽石主石之價值
      已達50,000元之戒指，駕駛系爭機車，亦有可疑。此外，
      原告復未提出其他證據以實其說，原告主張其所有之手錶
      、鑽石戒臺因上開車禍事故受損；其所有之鑽石主石因上
      開車禍事故而遺失等語，自難遽予採信。
　　4.按汽車行駛時，駕駛人應注意車前狀況，並隨時採取必要
      之安全措施，此參諸道路交通安全規則第94條第3項規定
      自明。查，本件被告既考領有適當之駕駛執照，有道路交
      通事故調查報告表㈡影本1份附於警卷可稽（參見警卷第23
      頁），此經本院依職權調取警卷核閱屬實；上開義務為被
      告所應注意並能注意之義務；又上開車禍事故發生當時天
      候晴、日間自然光線，道路為柏油路面，乾燥無缺陷，亦
      無任何障礙物，視距良好，有道路交通事故調查報告表㈠1
      份附於警卷足據（參見警卷第21頁），亦經本院依職權調
      取警卷核閱無訛；依被告之智識、能力等情，亦無不能注
      意之情事，然被告於前揭時日，駕駛系爭自用小客車行經
      上開處所擬左轉時，竟疏於注意上情，貿然左轉，致與原
      告所駕駛、沿東平路由東往西方向，行至上開交岔路口，
      因遇紅燈而暫停之系爭機車發生碰撞，使原告因而人、車
      倒地，受有上開傷害；被告對於原告所受之傷害，顯有過
      失；且其過失行為與原告受傷之結果間具有相當因果關係
      甚明。而前開車禍事故，經臺南地檢署囑託車鑑會鑑定結
      果，車鑑會認為被告駕駛自用小客車，左轉未注意車前狀
      況，為肇事主因，有車鑑會鑑定意見書影本1份附卷可稽
      （參見本院卷第85頁至第86頁）。至上開鑑定意見疏未認
      定被告亦有未隨時採取必要之安全措施之過失，尚有未洽
      ，此部分本院不予參酌。另被告因前開車禍事故所涉過失
      傷害案件，經臺南地檢署檢察官於109年10月13日以109年
      度偵字第10689號起訴書提起公訴後，業經本院刑事庭於1
      09年11月13日以109年度交簡字第3187號刑事簡易判決判
      處拘役50日，如易科罰金，以1,000元折算1日，緩刑2年
      ；嗣被告不服提起上訴，經本院刑事庭以110年度交簡上
      字第14號刑事事件審理後，於110年5月20日以110年度交
      簡上字第14號刑事判決將原判決撤銷，判處被告拘役30日
      ，如易科罰金，以1,000元折算1日而告確定，此經本院依
      職權調閱上開刑事案件卷宗核閱屬實，亦認被告對於上開
      車禍事故之發生，應有過失，而同此認定。
　　5.按因故意或過失，不法侵害他人權利者，負損害賠償責任
      ；不法侵害他人之身體或健康者，對於被害人因此喪失或
      減少勞動能力或增加生活上之需要時，應負損害賠償責任
      ；不法侵害他人之身體、健康、名譽、自由、信用、隱私
      、貞操，或不法侵害其他人格法益而情節重大者，被害人
      雖非財產上之損害，亦得請求賠償相當之金額，民法第18
      4條第1項前段、第193條第1項、第195條第1項分別定有明
      文。查，被告於前揭時地，因上開過失致原告受傷，原告
      所有之系爭機車受損，乃因過失不法侵害原告之身體權，
      及原告對於系爭機車之所有權，揆之前揭規定，對於原告
      因此所受財產上之損害及非財產上之損害，自應負損害賠
      償責任。再者，原告主張因上開車禍事故，致其所有之手
      錶、鑽石戒臺受損、鑽石主石遺失之事實，既不足採，則
      原告以被告因過失不法侵害其對於手錶、鑽石戒臺、鑽石
      主石之所有權為由，主張依民法第184條第1項前段或同法
      第191條之2本文之規定，請求被告賠償其因手錶、鑽石戒
      臺受損、鑽石主石遺失所生之損害，自屬無據。
　㈡原告於本件訴訟所得請求被告賠償之金額為若干？　
　　1.茲就原告請求被告賠償之項目及金額，析述如下： 
　　　⑴醫療費用支出之損害：原告因上開車禍事故受傷而自費
        支出醫療費用3,240元之事實，為兩造所不爭執；此外
        ，復有原告提出之新樓醫院收據影本6份在卷可按（參
        見附民卷第49頁至第54頁），應堪認定。又依原告當時
        受傷之程度，前開醫療費用之支出，核屬必要。是以，
        原告此部分之請求，應屬正當。
　　　⑵醫療用品費用支出之損害：原告因上開車禍事故受傷而
        支出醫療用品費用護頸390元之事實，為兩造所不爭執
        ；此外，復有原告提出之收銀機統一發票影本1份在卷
        可按（參見附民卷第61頁下方），亦堪認定。又依原告
        於109年3月10日至新樓醫院就診時所受之傷害，受傷後
        有購買護頸使用之必要，有新樓醫院110年3月29日新樓
        醫字第1102018號函文1份附卷足據（參見本院卷第61頁
        ），可認前開醫療用品費用之支出，核屬必要。是以，
        原告此部分之請求，亦屬正當。
　　　⑶看護費用之損害：
　　　　①衡諸原告因上開車禍事故受有頸部挫傷、頸椎受傷之
          傷害，已如前述；復參以新樓醫院醫師認為原告於10
          9年3月10日就診時所受之傷害，受傷後如欲僱請看護
          照顧，可僱請半日看護，期間約1週，此參諸卷附新
          樓醫院110年3月29日新樓醫字第1102018號函文之記
          載自明（參見本院卷第61頁）；本院認原告主張因受
          前揭傷害，自109年3月10日受傷翌日即109年3月11日
          起7日，需要看護半日照顧，尚堪信為實在；逾此部
          分之主張，則難採信。
　　　　②原告雖未提出實際支出看護費用之收據，惟原告縱令
          係由其親屬看護照顧，而未實際支付看護費用，因親
          屬代為照顧被害人之起居，固係出於親情，但親屬看
          護所付出之勞力，並非不能評價為金錢，只因兩者身
          分密切而免除支付義務，此種親屬基於身分關係之恩
          惠，自不能加惠於加害人，仍應認被害人受有相當看
          護費用之損害，得向加害人請求賠償。
　　　　③本院審酌臺南市住院病患家事服務業職業工會所屬會
          員照顧病患日班、夜間12小時之看護費用均為1,200
          元，全日班24小時之看護費用為2,200元，住院時與
          在家看護之費用相同，有臺南市住院病患家事服務業
          職業工會109年3月31日南市住工總字第109034號函文
          影本1份在卷足據（參見本院卷第261頁），認為半日
          看護費用應以1,200元計算為適當。　　　
　　　　④從而，原告請求被告賠償自109年3月11日起7日之半日
          看護費用8,400元（計算式：7×1,200＝8,400），應屬
          正當；逾此部分之請求，則非正當。
　　　⑷交通費用支出之損害：
　　　　①原告主張因受前開傷害，於109年3月12日、3月26日搭
          乘計程車前往新樓醫院就醫，於109年4月間，搭乘計
          程車上、下班，共計支出計程車費用3,365元之事實
          ，雖據其提出計程車運價證明影本21份、計程車乘車
          證明影本1份為證（參見附民卷第61頁至第67頁）。
          惟查，原告所提出計程車運價證明影本21份及計程車
          乘車證明影本1份，其上均無制作名義人之簽名或蓋
          章，究係何人制作之私文書，已有可疑；且其上均僅
          記載日期、車資，而未記載駕駛人姓名、乘車地點及
          下車地點；計程車運價證明影本21份，甚無車號之記
          載，則上開計程車運價證明影本21份及計程車乘車證
          明影本1份記載之內容，是否確與事實相符，實有可
          議；另外，計程車乘車證明影本上記載之日期為109
          年5月4日，顯然應非109年3月12日、3月26日搭乘計
          程車前往新樓醫院就診，或於109年4月，搭乘計程車
          上、下班而支出之計程車費用收據。從而，原告提出
          之計程車運價證明影本21份、計程車乘車證明影本1
          份，自均不足以認定原告確因受有前開傷害，於109
          年3月12日、3月26日搭乘計程車前往新樓醫院就醫，
          於109年4月間，搭乘計程車上、下班，共計支出計程
          車費用3,365元之事實。此外，原告復未能舉出其他
          證據以實其說，原告前揭部分之主張，自難採憑，原
          告據以請求被告賠償前開計程車費用支出之損害3,36
          5元，即屬無據。
　　　　②原告主張因受上開傷害，於109年3月12日、3月26日前
          往新樓醫院就診，支出停車費用345元之事實，雖據
          其提出昱興國際有限公司（下稱昱興公司）銷貨明細
          單影本6份、電子發票證明單影本1份為證（參見附民
          卷第55頁）。惟查，原告提出之昱興公司銷貨明細單
          影本上方記載之時間為車輛駛出停車場前於繳費機給
          付停車費之時間，即繳費時間，此有昱興公司新樓營
          業所110年10月14日南昱字第11001014001號函文1份
          在卷可按（參見本院卷第247頁）。再觀之昱興公司
          銷貨明細單影本上方記載之時間及下方記載之進場時
          間，可知原告提出之昱興公司銷貨明細單影本6份，
          乃昱興公司針對於如附表編號1至編號6所示進場時間
          駛入該停車場，嗣於如附表編號1至編號6所示繳費時
          間繳納停車費後，駛出該停車場之車輛開立之銷貨明
          細單。其中如附表編號1、2、3、4所示車輛、如附表
          編號5、6所示車輛之停放時間，明顯重疊，各應為不
          同之車輛；衡諸常情，原告應無因至新樓醫院就診而
          需於相近之時間內，先後駕駛4輛或2輛車輛至該停車
          場停放之理。是原告前揭部分之主張，顯與常情不符
          ，不足採信。至原告嗣雖改稱：係家人前往醫院探望
          伊而支出之停車費用等語。惟查，原告僅係前往醫院
          就診，原告之家人有無僅因原告前往醫院就診而前往
          探望之可能，實有可疑；況且，縱令該部分停車費確
          係原告之家人前往醫院探望原告而支出之停車費用，
          因該部分之停車費用亦非原告因上開車禍事故所受之
          損害，原告主張受有該部分停車費支出之損害，亦屬
          無據。其次，原告提出之電子發票證明聯上記載之時
          間，核與如附表編號5所示銷貨明細單影本1份記載之
          繳費時間，完全相同，是否並非昱興公司於開立如附
          表編號5所示銷貨明細單之同時，開立之電子發票證
          明聯，已有可疑。又如該電子發票證明聯，即為昱興
          公司於開立如附表編號5所示銷貨明細單之同時，開
          立之電子發票證明聯，因原告主張因上開車禍事故受
          傷而於如附表編號5所示日期，支出如附表編號5所示
          銷貨明細單上所載停車費用之事實，既不足採，自不
          能僅以前揭可能係昱興公司於開立如附表編號5所示
          銷貨明細單之同時，開立之電子發票證明聯，即為有
          利原告之認定。此外，原告復未能舉出其他證據證明
          確因受前揭傷害，需要支出前揭停車費用345元，是
          原告請求被告賠償因受前開傷害，支出前揭停車費用
          之損害345元，即屬無據。
　　　⑸系爭機車維修費用支出之損害：
　　　  ①按負損害賠償責任者，除法律另有規定或契約另有訂
          定外，應回復他方損害發生前之原狀；第1項情形，
          債權人得請求支付回復原狀所必要之費用，以代回復
          原狀，民法第213條第1項、第3項分別定有明文。次
          按，物被毀損時，被害人除得依民法第196條請求賠
          償外，並不排除民法第213條至第215條之適用（最高
          法院77年度第9次民事庭會議決議㈠參照）。
　　　  ②查，系爭機車受損，於佑新車業維修支出修理費用為2
          1,600元，其中零件費用為16,400元、工資費用為5,2
          00元，為兩造所不爭執，堪以認定。
　　　　③系爭機車為原告所有，於108年6月出廠，有行車執照
          影本1份在卷可按（參見附民卷第39頁）；至上開車
          禍事故發生時，即109年3月10日，使用期間約9月；
          零件費用部分於修理時，既以新品更換舊品，於計算
          回復原狀所必要之零件費用時，即應折舊（工資部分
          ，無折舊問題）。至原告雖主張：系爭機車至上開車
          禍事故發生時，為車齡未滿1年之新車，原告對於系
          爭機車維護有加，應無所謂折舊情事等語。惟查，物
          品不論如何維護，均會隨時間之經過而生折舊問題，
          原告前揭部分之主張，與常理不符，自不足採。
　　　　④經依財政部106年2月3日臺財稅字第10604512060號令
          修正發布之「固定資產耐用年數表」所示，機車之耐
          用年限為3年，依平均法每年折舊率為三分之一；再
          參酌營利事業所得稅查核準則第95條第6項規定：「
          固定資產提列折舊採用平均法、定率遞減法或年數合
          計法者，以1年為計算單位；其使用期間未滿1年者，
          按實際使用之月數相當於全年之比例計算之；不滿1
          月者，以月計」，就使用期間未滿1年者，按實際使
          用之月數相當於全年之比例計算結果，系爭機車回復
          原狀所必要之零件費用，即修理所更換之零件折舊後
          之金額為13,325元。
　　　　　【計算式說明如下：
　　　　    賠償額＝更換之零件折舊後之金額
        　  　  　　＝更換之零件新品金額－折舊額
            折舊額＝（取得成本－殘值）×折舊率×年數
            取得成本，即更換之零件新品金額＝16,400元
            殘值＝取得成本／耐用年數＋1 
                  ＝16,400/3＋1 ≒4,100元
            賠償額＝16,400－〔（16,400－4,100）×1/3×9/
　　　　　　  12〕＝13,325】。
　　　　⑤準此，原告所得請求被告賠償系爭機車回復原狀所必
          要之費用，應為18,525元（即零件折舊後之金額13,3
          25＋修理工資5,200 ＝18,525元）。
　　　⑹非財產上之損害：查，原告因前開車禍事故，受有前揭
        傷害，且於109年6月18日仍因左頸痛前往新樓醫院就診
        ，有新樓醫院110年5月4日新樓醫字第1102029號函文1
        份在卷可按（參見本院卷第105頁）；其身體及精神受
        有相當之痛苦，乃屬必然。次查，原告為大學畢業，現
        為臺南市政府社會局約聘人員，目前每月薪資為3萬8,0
        00元；被告為碩士畢業，此為兩造所不爭執；原告名下
        無不動產、被告名下有建物1筆、土地2筆，此有本院依
        職權調取之稅務電子閘門財產所得調件明細表2份在卷
        可按（參見本院卷第15頁至第26頁、第27頁至第38頁）
        。本院審酌原告、被告之身分、地位、經濟能力、原告
        受傷之部位、原告所受傷害之輕重等一切情狀，認原告
        主張受有非財產損害賠償200,000元，尚屬過高，應核
        減為80,000元為適當。
　　2.從而，原告因前開車禍事故所得請求被告賠償之金額，於
      110,555元（計算式：3,240＋390＋8,400＋0＋18,525＋80,000
      ＝110,555）之範圍內，洵屬有據；逾此部分之主張，則屬
      無據。
　　3.再按，損害之發生或擴大，被害人與有過失者，法院得減
      輕賠償金額或免除之，民法第217條第1項定有明文。此項
      規定之目的，在謀求加害人與被害人間之公平，故在裁判
      上法院得以職權減輕或免除之（最高法院85年臺上字第17
      56號判例參照）。查：
　　　⑴原告因上開車禍事故為檢察官訊問時，陳稱：伊駕駛機
        車，停等紅燈時，被告駕駛之車輛自光明街左轉東平路
        ，撞及伊駕駛之車輛；停等紅燈時，已超越停止線等語
        （參見偵查卷宗第16頁）；且上開車禍事故發生後，系
        爭機車倒於上開交岔路口內、枕木紋行人穿越道上，有
        現場照片17幀附於警卷可稽（參見警卷第25頁至第41頁
        ），已經本院依職權調取偵查卷宗核閱屬實，足認原告
        於前揭時日，駕駛系爭機車行至上開交岔路口因遇紅燈
        而暫停時，應有超越停止線而暫停於枕木紋行人穿越道
        線上等情。
　　　⑵按道路交通安全規則所稱汽車，除前開規則同一條文或
        相關條文就機車另有規定外，指在道路上不依軌道或電
        力架線而以原動機行駛之車輛（包括機車）；駕駛人駕
        駛汽車，應遵守道路交通標誌、標線、號誌之指示；停
        止線，用以指示行駛車輛停止之界限，車輛停止時，其
        前懸部分不得伸越該線。此參諸道路交通安全規則第2
        條第1款、第2條第2項、第90條第1項規定、道路交通標
        誌標線號誌設置規則第170條第1項規定自明。次查，本
        件原告既考領有適當之駕駛執照，有道路交通事故調查
        報告表㈡影本1份在卷可按（參見警卷第23頁），業經本
        院依職權調取警卷核閱屬實；上開義務為原告所應注意
        並能注意之義務；又上開車禍事故發生當時天候晴、日
        間自然光線，道路為柏油路面，乾燥無缺陷，亦無任何
        障礙物，視距良好，已如前述；依原告之智識、能力等
        情，亦無不能注意之情事，然原告於前揭時日，駕駛系
        爭機車，於前揭時日，駕駛系爭機車，行至上開交岔路
        口因遇紅燈而暫停時，竟疏於注意上情，超越停止線而
        暫停於枕木紋行人穿越道線上，致與被告駕駛之系爭自
        用小客車發生碰撞，原告對於前開車禍事故之發生，與
        有過失，且其過失行為與原告所受前揭傷害及系爭機車
        受損之結果間，具有相當因果關係甚明。而前開車禍事
        故，經臺南地檢署囑託車鑑會鑑定結果，車鑑會認為原
        告駕駛普通重型機車，紅燈越線停等，為肇事次因，有
        車鑑會鑑定意見書影本1份附於偵查卷宗可稽（參見本
        院卷第85頁至第86頁），而同此認定。
　　　⑶本院斟酌原告駕駛之系爭機車於上開車禍事故發生時，
        乃於停止狀態，被告僅須稍加注意，即可發現原告駕駛
        之系爭機車，對於上開車禍事故之發生，過失情節重大
        ，認被告就上開車禍事故之發生，應負90%之過失責任
        ，原告則應負10%之過失比例。被告抗辯：縱令本院認
        為被告應負賠償責任，因原告對於上開車禍事故之發生
        ，與有過失；原告就上開車禍事故所生之損害，亦應負
        擔30%之過失責任等語，尚無足取。　　　　
　　4.經依上開過失比例計算結果，原告所得請求被告賠償之損
      害賠償金額應為99,500元（計算式：110,555×90%＝99,500
      ，小數點以下四捨五入）。
　　5.末按，給付無確定期限者，債務人於債權人得請求給付時
      ，經其催告而未為給付，自受催告時起，負遲延責任。其
      經債權人起訴而送達訴狀，或依督促程序送達支付命令，
      或為其他相類之行為者，與催告有同一之效力。遲延之債
      務，以支付金錢為標的者，債權人得請求依法定利率計算
      之遲延利息；應付利息之債務，其利率未經約定，亦無法
      律可據者，週年利率為5%，民法第229條第2項、第233條
      第1項前段及第203條分別定有明文。查，本件被告應為之
      前揭損害賠償給付，並無確定期限，且原告復未能舉證證
      明於起訴前曾向被告請求，惟被告既經原告提起刑事附帶
      民事訴訟而受刑事附帶民事訴訟起訴狀繕本之送達，依民
      法第229條第2項之規定，自應自刑事附帶民事訴訟起訴狀
      繕本送達被告之翌日起，負遲延責任。從而，原告請求被
      告給付刑事附帶民事訴訟起狀繕本送達被告之翌日即109
      年11月10日起，此參諸刑事附帶民事訴訟起訴狀上被告之
      簽名及「11月9日簽收繕本一件」等語之記載自明（參見
      附民卷宗第5頁），至清償日止，按週年利率5%計算之遲
      延利息，即屬正當。
六、綜上所陳，原告依民法第184條第1項前段規定，請求被告給
    付99,500元，及自109年11月10日起至清償日止，按週年利
    率5%計算之利息，為有理由，應予准許。逾此部分之請求，
    為無理由，應予駁回。
七、原告雖另主張本於民法第191條之2本文規定，請求被告賠償
    。惟按，原告以單一之聲明，主張二以上訴訟標的，而請求
    法院擇一訴訟標的為其勝訴之判決者，乃所謂選擇訴之合併
    ，原告如依其中之一訴訟標的可獲全部勝訴判決時，法院固
    得僅依該項訴訟標的而為判決，對於其他訴訟標的無庸審酌
    ；惟如各訴訟標的對於原告判決之結果不同時，為尊重當事
    人程序上與實體上之利益，法院自應擇其對原告最為有利之
    訴訟標的而為裁判（最高法院107年度台上字第967號判決參
    照）。查，本件原告乃以單一之聲明，主張本於民法第184
    條第1項前段或第191條之2本文規定，請求被告賠償，訴請
    本院擇一訴訟標的為其勝訴之判決，本院既已認原告本於民
    法第184條第1項前段之規定，對於被告所為之主張，洵屬有
    據，進而認定原告所得請求之金額有無理由；且縱令原告本
    於同法第191條之2本文規定對於被告所為之請求，亦屬有據
    ，因原告所得請求被告賠償之金額，亦應依前開說明為相同
    認定，核與原告本於同法第184條第1項前段規定所得請求之
    金額，並無二致，對於原告判決之結果，並無不同，對原告
    而言，並未更為有利，揆諸前揭判決之意旨，本院自毋庸再
    就原告併為主張之本於同法第191條之2本文規定所為之請求
    有無理由，予以論述，附此敘明。
八、末按，各當事人一部勝訴、一部敗訴者，其訴訟費用，由法
    院酌量情形，命兩造以比例分擔或命一造負擔，或命兩造各
    自負擔其支出之訴訟費用；因參加訴訟所生之費用，由參加
    人負擔。但他造當事人依第78條至第84條規定應負擔之訴訟
    費用，仍由該當事人負擔。民事訴訟法第79條、第86條第1
    項分別定有明文。本院審酌原告就本件訴訟一部勝訴，一部
    敗訴；並斟酌本件訴訟關於原告訴請被告賠償其因身體受傷
    所生財產上及非財產上損害賠償部分，乃原告於刑事訴訟程
    序提起刑事附帶民事訴訟（109年度交附民字第251號）後，
    經本院刑事庭依刑事訴訟法第504條第1項規定，移送前來，
    依刑事訴訟法第504條第2項之規定，免納裁判費；僅關於原
    告訴請被告賠償上開財物損失部分，因不合刑事訴訟法第48
    7條第1項所定要件部分，須繳納裁判費，及兩造就上開須繳
    納裁判費部分勝敗之情形，認為本件訴訟之訴訟費用，應由
    兩造依上開須繳納裁判費部分之勝敗比例負擔，較為允洽，
    爰判決如主文第2項所示。
九、本判決原告勝訴部分乃所命給付之金額未逾500,000元之判
    決，依民事訴訟法第389條第1項第5款之規定，自應依職權
    宣告假執行；另被告陳明願供擔保請准免為假執行，經核原
    告勝訴部分與法律規定相符，爰酌定相當之擔保金額宣告之
    。
十、本件事證已臻明確，兩造其餘攻擊防禦方法，經審酌與本院
    前揭判斷不生影響，均毋庸再予審酌，附此敘明。 
十、據上論結，原告之訴為一部有理由，一部無理由，依民事訴
    訟法第436條第2項、第79條、第389條第1項第3款、第392條
    第2項，判決如主文。
中　　華　　民　　國　　110 　年　　12　　月　　2 　　日
                  民事第五庭  法  官  伍逸康
以上正本係照原本作成。　　　　　　　　　
如不服本判決，應於送達後20日內，向本院提出上訴狀並表明上
訴理由，如於本判決宣示後送達前提起上訴者，應於判決送達後
10日內補提上訴理由書（須附繕本）。如委任律師提起上訴者，
應一併繳納上訴審裁判費。　　　　
中　　華　　民　　國　　110 　年　　12　　月　　2 　　日
　　　　　　　　　　　　　　　書記官  康紀媛
附表
編號 日期 進場時間 繳費時間 1 109年3月12日   上午10時46分   中午12時28分50秒 2 同上   上午9時28分   中午12時16分0秒 3 同上   上午11時56分   中午12時19分19秒 4 同上   上午11時1分   中午12時23分24秒 5 109年3月26日   上午10時3分   上午11時11分53秒 6 同上   上午9時54分   上午11時6分5秒